臺灣板橋地方法院刑事判決　　　　　　　　　　　　九十一年度易字第一一二六號
　　公　訴　人　臺灣板橋地方法院檢察署檢察官
　　被　　　告　甲○○
右列被告因誣告案件，經檢察官提起公訴（九十一年度偵字第一五三號），本院判決
如左：
    主  文
甲○○未指定犯人，而向該管公務員誣告犯罪，處拘役貳拾日，如易科罰金，以佰
元折算壹日，緩刑貳年。
    事  實
一、甲○○明知其所持有由鄭廣文所簽發、以花旗銀行為付款人、帳號000000
    000號、票號ＰＣ0000000號、面額新台幣（下同）二十萬元，發票日
    為民國九十年七月二十七日之支票乙紙，係其向鄭廣文借調並背書後，交付傅娟
    用以償還互助會款及借款；鍾淑娟明知該張支票業已交付傅娟並未遺失，竟向鄭
    廣文謊稱該支票已經遺失，致使不知情之鄭廣文於九十年八月二十二日，向花旗
    銀行板橋分行申報上開支票已於九十年八月五日在「台北」遺失，而辦理掛失止
    付，同時填具遺失票據申報書，未指定犯人，向該管公務員臺北市政府警察局及
    臺北縣政府警察局謊報遺失，誣告不特定之人觸犯侵占遺失物之罪嫌，並請求協
    助偵查。嗣因傅娟持該支票提示付款而遭止付退票，始循線查悉上情。
二、案經臺北縣政府警察局新莊分局報請台灣板橋地方法院檢察署檢察官偵查起訴。
    理  由
一、訊據被告甲○○固坦承將上開支票於背書後交付傅娟，並告知發票人鄭廣文支票
    遺失情事，致鄭廣文於右揭時、地，向該管司法警察機關，申報支票遺失，並掛
    失止付等情不諱，惟矢口否認涉有誣告之犯行，辯稱：伊係因被人倒帳而昏頭，
    致遺忘是否有將上開支票交付他人，又一時找不到支票，情急之下才叫發票人鄭
    廣文申報遺失云云。經查：
    （一）上開支票係被告向鄭廣文借調並背書後，於九十年七月二十九日交付傅娟
          用以償付積欠傅娟之互助會款及借款，業據證人鄭廣文及傅娟於偵查中結
          證屬實。
    （二）被告曾要求展延借款，惟被傅娟所拒，傅娟仍將上開支票提示而遭止付；
          亦經傅娟於偵查時結證明確。可見被告明知上開支票並未遺失，竟仍告知
          鄭廣文申報遺失，自始即有意圖使不特定人受刑事處分，而向該管司法警
          察機關謊報支票遺失，主觀上有誣告之犯意甚明；被告辯稱遺忘曾否交付
          上開支票於他人，始告知鄭廣文申報遺失，其主觀上無誣告犯意云云，並
          不實在。綜上所述，被告所辯係卸責之詞，不足採信，此外，並有票據交
          換所退票理由單、上開支票影本、掛失止付票據提示人資料查報表、票據
          掛失止付通知書、遺失票據申報書各一份附卷可稽，本件事證明確，被告
          犯行應堪認定。
二、核被告甲○○所為，係犯刑法第一百七十一條第一項之未指定犯人誣告罪。被告
    使不知情之鄭廣文未指定犯人，向該管公務員謊報遺失，誣告不特定之人觸犯侵
    占遺失物罪嫌，為間接正犯。爰審酌被告犯罪之動機、目的、所生危害及犯後之
    態度等一切情狀，量處如主文所示之刑，以示懲儆，並依法諭知易科罰金之折算
    標準。查被告甲○○未曾受有期徒刑以上刑之宣告，有臺灣高等法院檢察署刑案
    紀錄簡覆表乙紙附卷可稽；其犯罪後，已將上開支票面額款項以支付現金及交付
    其他支票換票方式償還，此亦經傅娟於偵查中結證屬實。本院認其經此教訓後，
    當知警惕，信無再犯之虞，因認其所宣告之刑，以暫不執行為適當，併予宣告緩
    刑二年，以勵來茲，而啟自新。
據上論斷，應依刑事訴訟法第二百九十九條第一項前段，刑法第一百七十一條第一項
、第四十一條第一項、第七十四條第一款，罰金罰鍰提高標準條例第一條前段、第二
條，判決如主文。
本案經檢察官洪家原到庭執行職務。
中      華      民      國      九十一      年      五      月    三十  日
                                  臺灣板橋地方法院刑事第一庭
                                     法  官    胡  堅  勤
右正本證明與原本無異。
如不服本判決，應於判決送達後十日內，向本院提出上訴狀。
                                     書記官    劉  文  美
中      華      民      國      九十一      年      五      月    三十  日
附錄本案所犯法條全文
刑法第一百七十一條
未指定犯人，而向該管公務員誣告犯罪者，處一年以下有期徒刑、拘役或三百元以下
罰金。
未指定犯人，而偽造、變造犯罪證據，或使用偽造、變造之犯罪證據，致開始刑事訴
訟程序者亦同。
